【裁判字號】    95,財管,82
【裁判日期】    950816
【裁判案由】    選任遺產管理人
【裁判全文】
臺灣高雄地方法院民事裁定              95年度財管字第82號
聲  請  人  台灣土地銀行股份有限公司
法定代理人  甲○○
非訟代理人  辛○○
上聲請人聲請對被繼承人庚○○指定遺產管理人事件，本院裁定
如下：
  主  文
選任癸○○（男，民國○○年○ 月○○日出生，身分證統一編號：Ｚ0
00000000號）為被繼承人庚○○之遺產管理人。
程序費用由被繼承人庚○○之遺產負擔。
  理  由
一、聲請意旨略以：被繼承人庚○○（女，民國○○年○ 月○○日生
    ，生前籍設高雄市苓雅區○○○路489 之4 號）係於92年12
    月9 日死亡，然因被繼承人庚○○生前曾向聲請人借款，且
    提供座落高雄市苓雅區○○○路489 之4 號房屋及基地各1
    筆設定抵押權予聲請人，目前尚有借款新臺幣（下同）265,
    521 元未清償，而被繼承人庚○○之繼承人均拋棄繼承權，
    亦無法依民法第1177條選定遺產管理人，以致聲請人之債權
    一直無法行使，成為保障聲請人之權益，爰依法聲請請求指
    定被繼承人庚○○之遺產管理人等語，並提出戶籍謄本、住
    宅貸款契約、土地及建築改良物抵押權設定契約書、他項權
    利證明書、本院家事庭函各1 件為證。
二、按先順序繼承人均拋棄其繼承權時，由次順序之繼承人繼承
    。其次順序繼承人有無不明或第四順序之繼承人均拋棄其繼
    承權者，準用關於無人承認繼承之規定；又繼承開始時，繼
    承人有無不明而未能依民法第1177條選定遺產管理人時，得
    由利害關係人或檢察官聲請法院選任之，民法第1176條第6
    項、第1178條第2 項分別定有明文。
三、查聲請人主張之前揭事實，除據聲請人提出前開證據外，並
    經本院依職權調閱本院92年度繼字第1906號、93年度繼字第
    134 號、第169 及第199 號民事聲請拋棄繼承事件全卷卷證
    核閱無訛，核屬相符，堪信真實。揆諸首揭法條規定與說明
    ，聲請人既為被繼承人庚○○之債權人，應屬利害關係人無
    疑，其向本院聲請指定庚○○之遺產管理人，當屬有據。本
    院審酌：被繼承人林各進之配偶癸○○、子女壬○○、子○
    ○、母丙○○○，及其兄弟姊妹戊○○、己○○、丁○○、
    乙○○等人固均拋棄繼承，而本無義務就被繼承人庚○○之
    遺產再為管理，又因由上開聲請人所提出之資料及前開本院
    拋棄繼承聲請卷宗等卷證，無法查悉被繼承人庚○○是否仍
    有親屬會議成員存在，再經本院通知前開拋棄繼承權人陳報
    渠等之學經歷及其擔任遺產管理人之意願，上開之拋棄繼承
    人於收本院上揭通知後，除癸○○外，均回覆稱無意擔任被
    繼承人庚○○之遺產管理人，有陳報狀7 份及本院送達證明
    8 份在卷可稽；在無法知悉被繼承人庚○○有無其他適任親
    屬會議成員存在，以及是否能召開親屬會議代為選定遺產管
    理人之情形下，本院審核上開聲請人所提出之資料，因被繼
    承人庚○○之配偶癸○○乃聲請人據以提出本件聲請前開借
    款之連帶保證人，有前揭住宅貸款契約、土地及建築改良物
    抵押權設定契約書附卷可佐，其對被繼承人庚○○之債務狀
    況應甚明瞭，在己身同為債務人之情形下，當可期待能積極
    管理被繼承人庚○○所留遺產，以儘早清償其所擔負之連帶
    保證債務等一切情狀，本院認為利於管理及處理被繼承人庚
    ○○後續之遺產問題，爰依聲請選任癸○○（男，43年3 月
    26日生，身分證統一編號：Ｚ000000000號）為被繼承人庚○
    ○之遺產管理人。
四、依非訟事件法第157 條，裁定如主文。
中    華    民    國    95    年    8     月    16    日
                  家事法庭法  官  李怡諄
上為正本係照原本作成
如對本裁定抗告須於裁定送達後10日內向本院提出抗告狀
中    華    民    國    95    年    8     月    16    日
                          書記官  李憶如


司法院資訊處製作；財團法人民間司法改革基金會備份。
